臺灣板橋地方法院刑事判決　　　　　　　 94年度訴字第564號
公　訴　人　臺灣板橋地方法院檢察署檢察官
被　　　告　乙○○
上列被告因詐欺等案件，經檢察官提起公訴（94年度偵字第1728
號），本院依簡式審判程序，判決如下：
    主  文
乙○○幫助掩飾因自己重大犯罪所得財物，處有期徒刑肆月，如
易科罰金，以佰元折算壹日，緩刑貳年。
所得財物新臺幣壹仟元沒收，如全部或一部不能沒收時，以其財
產抵償之。
    事  實
一、乙○○雖預見提供金融機構帳戶之存摺、金融卡及密碼予他
    人使用，足以幫助他人用於掩飾或隱匿該他人因自己重大犯
    罪所得之財物，竟仍不違其本意，於民國93年4 月間某日，
    在臺北縣板橋市○○路之某郵局附近，以新臺幣（下同）
    1,000 元之代價，將其所開設之華南商業銀行華江分行之存
    款帳戶（帳號：000000000000號）之存摺、金融卡及提款密
    碼，出售於真實姓名年籍不詳之成年男子供其使用。而該成
    年男子實係不詳詐騙集團之成員，平日即以詐欺為常業，於
    取得乙○○上開帳戶之存摺、金融卡及提款密碼後，即先由
    其所屬詐騙集團內真實姓名年籍不詳之成年人成員，於93年
    5 月24日冒用聯合信用卡中心之名義，寄發簡訊內容為「貴
    用戶在內湖特力屋完成一筆消費13,700元，交易未完成，如
    有問題請洽詢全國銀行聯用徵信中心，0000000000轉分機01
    」予甲○○，甲○○接獲該簡訊後，因擔心遭受損失，隨即
    撥打該簡訊所載之電話，再依該成員指示撥打臺北市政府警
    察局內湖分局之報案專線00-00000000 號、臺北市金融局刑
    事止付中心電話0000000000號查詢，該詐騙集團成員即假冒
    刑事止付中心之名義，要求甲○○迅速至附近之自動櫃員提
    款機更改密碼，甲○○情急之下未詳予查證而陷於錯誤，進
    而持其所有之金融卡至自動櫃員提款機，依照詐騙集團成員
    指示操作，於93年5 月24日22時52分許，將31,553元（起訴
    書誤載為該日22分52秒，將31,358元）轉帳匯入乙○○上開
    帳戶，嗣甲○○發現其帳戶金額減少，始知受騙隨即向警方
    報案，並凍結乙○○上開帳戶，始悉上情。
二、案經臺北縣政府警察局海山分局報請臺灣板橋地方檢察署檢
    察官偵查起訴。
    理  由
一、本件被告乙○○所犯係死刑、無期徒刑、最輕本刑為3 年以
    上有期徒刑以外之罪，其於準備程序中就被訴事實為有罪之
    陳述，經本院告知簡式審判程序之旨，並聽取公訴人、被告
    之意見後，經合議庭裁定由受命法官獨任進行簡式審判程序
    ，合先敘明。
二、上揭犯罪事實，業據被告於本院審理時坦承不諱，復經證人
    即被害人甲○○於警詢時指證明確，並有甲○○轉帳之自動
    櫃員機交易明細表1 紙、華南商業銀行華江分行93年10月18
    日（93）華江存字第320 號函及附件乙○○帳戶之存款事故
    狀況查詢表、存款往來明細表等資料附卷可稽，足認被告自
    白與事實相符。本件事證明確，被告犯行堪以認定，應依法
    論科。
三、按幫助犯之成立，主觀上行為人須有幫助故意，客觀上須有
    幫助行為，意即需對於犯罪與正犯有共同之認識，而以幫助
    之意思，對於正犯資以助力，而未參與實施犯罪之行為者而
    言（最高法院75年度臺上字第1509號、88年度臺上字第1270
    號判決意旨可參）。被告將其所有之銀行帳戶存摺、金融卡
    及提款密碼出售予不詳姓名年籍之成年男子所屬常業詐欺犯
    罪集團用以誘騙被害人匯入金錢，顯係基於幫助該犯罪集團
    掩飾犯常業詐欺所得財物之犯意，且所為提供帳戶之行為非
    屬前開洗錢犯行之構成要件行為，亦即被告係以幫助他人犯
    罪之意思，而參與犯罪構成要件以外之行為。是核其所為，
    係犯刑法第30條第1 項前段、洗錢防制法第9 條第1 項之幫
    助掩飾因自己重大犯罪所得財物罪。被告於本院審理中自白
    犯行，應依洗錢防制法第9 條第5 項後段規定減輕其刑。又
    被告係幫助他人犯罪，為幫助犯，爰依刑法第30條第2 項規
    定遞予減輕其刑。爰審酌被告提供銀行帳戶予常業詐欺集團
    ，增加被害人尋求救濟之困難，使重大犯罪不易查察，兼衡
    其犯罪之動機、目的、手段、所生危害、犯罪後坦承犯行，
    並已將帳戶內遭凍結之轉帳金額返還被害人甲○○（有卷附
    和解書、匯款單各1 紙，並經本院依職權向被害人甲○○查
    詢屬實）等一切情狀，量處如主文所示之刑，並諭知易科罰
    金之折算標準，以資懲儆。另被告前未曾受有期徒刑以上刑
    之宣告，有臺灣高等法院被告前案紀錄表存卷可考，其因一
    時失慮，偶罹刑典，經此偵審程序及刑之宣告等教訓後，應
    知警惕而無再犯之虞，且被告已與被害人甲○○達成和解（
    有和解書可參），是本院認所宣告之刑以暫不執行為適當，
    爰依刑法第74條第1 款規定，併予宣告緩刑2 年，以啟自新
    。至被告出售前開存款帳戶存摺、金融卡及提款密碼，獲得
    1,000 元之代價，乃屬因犯本罪所取得之報酬，雖被告嗣於
    本院審理時辯稱尚未取得該報酬，惟此已經被告於偵查中明
    確供稱：收1,000 元等語，是其事後空言否認，自不足採，
    爰依洗錢防制法第12條第1 項規定宣告沒收，如全部或一部
    不能沒收時，以其財產抵償之。
四、公訴意旨另以：被告就前開出售帳戶予詐騙集團成員，致甲
    ○○受騙匯款至該帳戶之犯行，尚涉犯幫助常業詐欺罪嫌等
    語。惟按幫助犯除需對於其實施幫助行為予以認識外，尚需
    對正犯之犯行有構成要件故意之存在，始克相當。而提供帳
    戶與不詳姓名年籍之人，並輾轉由詐騙集團之人實施常業詐
    欺犯罪之情形，依存款帳戶本係供作存提款及匯款之使用特
    性觀之，衡情提供帳戶之人可能預見所收受帳戶係供作他人
    掩飾重大犯罪所得款項之用固無疑義，但金融帳戶遭犯罪集
    團使用之途甚為多端（或係用以擄人勒贖、擄車勒贖之恐嚇
    取財、擄鴿勒贖之恐嚇取款、或常業詐欺），故被告提供帳
    戶之時，除非收受人有意告知，主觀上應無從知悉收受帳戶
    存摺之人將來究竟要將該帳戶作為何種具體犯罪之用（事實
    上該人亦不可能告知），故除非另有積極證據足以證明提供
    帳戶之人於提供帳戶時，即已具體知悉所提供之對象係欲用
    該帳戶以供作常業詐欺、擄人勒贖或恐嚇取財等犯罪之用，
    否則即難認被告有何幫助該等犯罪之故意。是依本案相關卷
    證所示，僅足證明被告有交付前開銀行帳戶之存摺、金融卡
    及提款密碼一事，並有幫助掩飾他人因自己犯「重大犯罪」
    所得財物之間接故意，此外，查無其他證據足認被告知悉收
    受帳戶存摺及金融卡者，係從事何常業詐欺或恐嚇取財之犯
    罪集團，抑或被告與此集團成員有何超出提供帳戶存摺及金
    融卡之外之不尋常聯絡，因而無法確信被告有何「幫助常業
    詐欺」之直接故意或間接故意，自不能證明被告有此部分犯
    行，本應為無罪之諭知，惟因公訴意旨認與前揭論罪科刑部
    分，有裁判上一罪關係，爰不另為無罪之諭知，併此敘明。
據上論斷，應依刑事訴訟法273 條之1 第1 項、第299 條第1 項
前段，洗錢防制法第9 條第1 項、第5 項後段、第12條第1 項，
刑法第11條前段、第30條第1 項前段、第2 項、第41條第1 項前
段、第74條第1 款，罰金罰鍰提高標準條例第2 項，判決如主文
。
本案經檢察官魏正杰到庭執行職務。
中　　華　　民　　國　　94　　年　　5 　　月　　31　　日
                  刑事第四庭    法　官  鄧雅心
以上正本證明與原本無異。
如不服本判決應於送達後10日內向本院提出上訴狀。
                                書記官　黃美雲
中　　華　　民　　國　　94　　年　　5 　　月　　31　　日
附錄本案論罪科刑法條
洗錢防制法第9 條
犯第2 條第1 款之罪者，處5 年以下有期徒刑，得併科新臺幣3
百萬元以下罰金。
犯第2 條第2 款之罪者，處7 年以下有期徒刑，得併科新臺幣5
百萬元以下罰金。
以犯前二項之罪為常業者，處3 年以上10年以下有期徒刑，得併
科新臺幣1 百萬元以上1 千萬元以下罰金。
法人之代表人、法人或自然人之代理人、受雇人或其他從業人員
，因執行業務犯前三項之罪者，除處罰行為人外，對該法人或自
然人並科以各該項所定之罰金。但法人之代表人或自然人對於犯
罪之發生，已盡力監督或為防止行為者，不在此限。
犯前四項之罪，於犯罪後6 個月內自首者，免除其刑；逾6 個月
者，減輕或免除其刑；在偵查或審判中自白者，減輕其刑。
